# 求教陈老师！

提问人：woshiyoubin 时间：2018-06-22 22:33:21
求教陈老师！
甲公司 2010 年非同一控制下收购（购买100%股权）A公司形成了 1 亿元的商誉，母公司账面确认长投3.5亿元，A公司合并层面净资产2.5亿元。现一家上市公司出于扭亏需要拟从甲公司的控股股东乙处购买甲公司49%的股权，甲公司的控制权不发生转移，上市公司按权益法核算该49%股权。 本次交易聘请的评估机构在对甲公司整体（含A公司）49%股权价值进行评估时以甲公司母公司报表为评估范围，采用资产基础法的评估结果是甲公司（母公司）账面对A公司的长投评估值为2.6亿元，其余资产负债评估值与账面价值差异忽略。采用收益法的评估结果是甲公司（母公司）账面对A公司的长投评估值为2.8亿元，最终选取资产基础法评估结果。
请教陈老师： 简单假设不考虑合理性：甲公司账面只有一项对A公司的长投，无其他资产负债，A公司无经营增值，本次交易对价选取资产基础法即2.6亿元*0.49。 1 、评估机构采用资产基础法评估A公司资产负债，进而得出甲公司账面对A长投的评估值，并未考虑甲公司原非同一控制下收购A时形成的商誉 1 亿元，那么上市公司在后续对该权益投资进行权益法核算时是否仅需按照本次评估日确认A公司资产负债公允价值持续计量的合并净利润确认享有的份额。无需考虑甲公司合并报表商誉可能发生的减值对损益产生的影响？
2 、从甲公司合并报表角度，由于本次评估收益法评估甲公司持有的A公司投资价值为2.8亿元，如将A公司整体作为一个资产组，则其包含的商誉已发生减值，1-（2.8-2.5）=0.7亿元。上市公司在编制备考报表按照权益法模拟时是否无需考虑此商誉减值，因为评估根本没将商誉作为一项资产纳入本次评估？ 3 、评估机构在评估时不考虑商誉是否合理，还望陈老师结合实践指点，因为本人对评估行业不甚了解！

回答人：chenyiwei
评估机构采用资产基础法评估A公司资产负债，进而得出甲公司账面对A长投的评估值，并未考虑甲公司原非同一控制下收购A时形成的商誉 1 亿元，对该49%股权收购的交易作价合理性必须予以高度关注。鉴于该上市公司有明显的扭亏动机，故应关注该上市公司是否以明显的低价收购确认负商誉。同时该上市公司的大股东是否承诺对乙公司额外补偿，或者承诺一段时间后乙公司可以回购该股权等。 上市公司在编制备考报表时，基于其在备考报表报告期初已取得该49%股权的假设，应将甲公司层面确认的减值损失按比例纳入其权益法投资收益中。 另外，既然是评估股权价值，则为何不考虑商誉因素，不是取收益法评估值而是取成本法评估值，需获取合理解释，此问题很容易引起质疑。

提问人：woshiyoubin 时间：2018-06-23 11:00:45
感谢陈老师解答。还有一些疑问，如果本交易选取收益法评估结果2.8亿为基础确定交易对价，那么可否理解商誉的价值就是收益法与资产基础法的差？该差额与原确认的 1 亿商誉的差视为商誉发生减值？这种情况下备考报表是否只需考虑以本次评估确认的净资产价值及商誉价值为基础持续计量的净利润计算享有的份额？因为本次评估确认的商誉价值明显小于 1 亿元，所以甲公司合并报表对原1 亿元商誉计提的减值损失不应该纳入备考报表？

回答人：chenyiwei
甲公司层面确实有商誉减值，并会按比例体现在该上市公司的备考报表的权益法核算中，所以会按比例减少备考报表中的投资收益。